【裁判字號】    95,上訴,1315
【裁判日期】    950615
【裁判案由】    違反槍砲彈藥刀械管制條例等
【裁判全文】
臺灣高等法院刑事判決                95年度上訴字第1315號
上  訴  人  臺灣臺北地方法院檢察署檢察官
上  訴  人
即  被  告  甲○○
選任辯護人  吳誠修律師
選任辯護人  賴彌鼎律師
選任辯護人  林宗竭律師
上列上訴人因被告違反槍砲彈藥刀械管制條例等案件，不服臺灣
臺北地方法院94年度訴字第772號，中華民國95年3月9日第一審
判決（起訴案號：臺灣臺北地方法院檢察署94年度偵字第7479號
），提起上訴原判決關於恐嚇危害安全部分及所定應執行之刑，
    主  文
原判決關於恐嚇危害安全部分及所定應執行之刑，均撤銷。
甲○○未經許可，結夥、於夜間、公眾得出入之場所攜帶刀械，
處有期徒刑捌月。扣案如附表編號8所示之物沒收。
其他上訴駁回。
撤銷改判部分與上訴駁回部分所處有期徒刑，應執行有期徒刑捌
年拾壹月。
    事  實
一、緣蔡昇夆(另由本院法院以94年度訴字第798號判決）自真實
    姓名年籍不詳、綽號「奧迪」之成年男子處，收受如附表編
    號1-6所示可發射子彈具有殺傷力之捷克ＣＺ廠75型9釐米制
    式半自動手槍1 支、仿ＦＮ廠1910型半自動手槍製造之改造
    手槍3支，以及具有殺傷力之口徑9釐米制式子彈9顆、直徑8
    釐米土造子彈10顆後，嗣因涉及持刀砍人案件（另由本院法
    院94年度訴字第1776號審理中），恐遭警方查獲，須委由他
    人代為藏置。
    甲○○明知上開具有殺傷力之制式手槍、土造子彈與改造手
    槍、土造子彈係屬管制物品，未經主管機關許可不得無故持
    有或寄藏，竟於民國（下同）93年11月底，受蔡昇夆之託付
    ，代為保管如附表編號1-6所示之槍、彈藏置於台北縣新店
    市○○路78巷1弄7號1樓之住處房間內。
二、甲○○另行起意，明知武士刀係屬管制刀械，未經主管機關
    許可不得無故持有，竟於94年4月4日凌晨（起訴書誤載為94
    年4月3日)，接受不詳年籍姓名、綽號「小T」之成年友人之
    委託，代為保管而持有如附表編號8所示之武士刀1把於上址
    住處房間內。
    甲○○復與友人王坤彬、程洸揚、蔡昇夆、陳宏棋、蔡明志
    等（另由原審法院以94年度訴字第798號判決)，分別夥同「
    小T 」及其他姓名年籍不詳之成年男子，共同基於恐嚇危害
    安全之概括犯意聯絡，於下述時、地，連續為恐嚇行為（其
    中編號3恫嚇「志剛」部分，與攜帶刀械具有牽連犯關係)：
 (1).丙○○積欠程洸揚之母王小梅債務未還，程洸揚乃透過王坤
    彬通知甲○○及蔡昇夆，旋由王彬、甲○○及蔡昇夆3人於
    92年10月26日凌晨1時30分許 (起訴書誤載為92年10月25 日
    )，攜帶油漆前去丙○○位於台北市○○路○段76巷16號4樓
    住處，潑灑油漆於停放在大門旁YY—0065號自小客車之上 (
    該車登記為黃宗經所有、交由丙○○使用），並在丙○○住
    處大門書寫「黃宗琇（應係丙○○之誤繕）欠錢還我們」等
    字，又接續撿拾路旁之磚頭砸毀汽車車窗玻璃（毀損部分未
    據告訴），而以此加害財產之事恐嚇丙○○，致使丙○○心
    生畏懼，致生危害於安全。
 (2).乙○○之兄與綽號「三哥」（即「阿三」）之成年男子有債
    務糾紛，經「三哥」授意對乙○○索討，於94年3月7日以電
    話告知王坤彬關於乙○○經商與生活細節後，王坤彬即夥同
    甲○○、蔡昇夆及陳宏棋，於翌日由甲○○開車搭載王坤彬
    、蔡昇夆及陳宏棋，前去位於臺北縣三重市○○路210號之
    「台明賓士汽車公司」（下稱「台明公司」），由王坤彬出
    言向該公司負責人乙○○索討債務。經乙○○表示其本人並
    未積欠債務後，即由蔡昇夆或陳宏棋其中一人對乙○○恫嚇
    稱：「你哥哥欠錢未還，你要代他還錢，如沒有現金，公司
    有這麼多高級汽車可以拖走抵債」、「你公司是做生意的地
    方，如不還錢會再來找」、「你有工廠包工程、公司有股份
    ，明明就有錢，不要裝沒錢」等語，並於離去前以陳宏棋攜
    帶之手機拍下乙○○照片，藉以恐嚇乙○○，使乙○○心生
    畏懼，致生危害於安全。
 (3).王坤彬、蔡昇夆、蔡明志及綽號「阿信」（即小T）之成年
    男子，結夥於94年4月4日凌晨（起訴書誤載為94年4月3日）
    前去臺北市○○○路○段65巷30號公眾得出入之「BOSS」卡
    拉OK店喝酒，因不滿店內鄰桌自稱「四海幫志剛」之成年男
    子對其等叫囂，王坤彬、蔡昇夆、蔡明志及「小T」心有不
    甘，乃提議各自召集友人後再返回與「志剛」理論。
    蔡昇夆即前往甲○○住處，取回之前寄放如附表編號1-4所
    示之制式槍、彈，而「小T」則前往取回如附表編號8所示之
    武士刀1把藏放身上。爾後，甲○○與王坤彬、蔡昇夆、「
    小T」與蔡明志以及不詳年籍姓名之成年男子近10人，先後
    重返上開卡拉OK店內恫嚇「志剛」。嗣蔡昇夆甚而取出身上
    攜帶之制式手槍（內裝子彈），朝天花板開兩槍，致彈頭貫
    穿天花板（毀損部分未據告訴），藉此加害生命、身體、財
    產之事，恐嚇「志剛」，使「志剛」心生畏懼，致生危害於
    安全。
三、嗣於94年4月27 日，警方經甲○○同意後搜索其住處，扣得
    如附表編號1-8所示之槍、彈及武士刀。
四、案經臺北市政府警察局刑事警察大隊移送臺灣臺北地方法院
    檢察署檢察官偵查後起訴。
    理  由
一、槍砲彈藥刀械管制條例部分：
 (1).上開上訴人即被告甲○○因代綽號「奧迪」之成年男子保管
    制式槍、彈、改造槍枝、土造子彈，以及藏置於台北縣新店
    市○○路78巷1弄7號1樓之住處房間被查獲等事實，業據上
    訴人即被告供認不諱，核與證人蔡昇夆於警詢、檢察官偵訊
    及原審另案 (94年度訴字第798號）審理初訊時之陳述相符
    （同上偵查卷第129、249至250頁，原審卷2第55頁背面），
    並有扣案槍、彈可資佐證。
 (2).而查扣之槍、彈，以及事實欄二、(3)槍擊之槍、彈，經送內
    政部警政署刑事警察局鑑定結果，其中如附表編號1所示之
    制式半自動手槍1把 (含彈匣1個，槍枝管制編號000000000
    0號)，係捷克ＣＺ廠75型制式半自動手槍，口徑為9釐米，
    機械性能良好，可擊發同口徑制式子彈，認具殺傷力；如附
    表編號2、3、4所示之制式子彈共9顆，口徑均為9釐米，認
    具殺傷力（惟其中3顆業經鑑定機關試射擊發而不具有殺傷
    力，另3 顆則經被告與蔡昇夆在BOSS卡拉OK店內擊發，僅餘
    射擊後之彈頭彈殼，而不具有殺傷力）；如附表編號5所示
    之仿FN廠1910型半自動改造手槍3把（槍枝管制編號分別為
    0000000000、0000000000、0000000000號），均係仿FN廠
    1910型半自動手槍製造之金屬玩具手槍，換裝土造金屬槍管
    改造而成，機械性能良好，可擊發適用之子彈，認具殺傷力
    ；附表編號6所示之土造子彈拾顆，均係直徑8釐米之土造子
    彈，均可擊發，認具殺傷力，分別有該局94年5月24日刑鑑
    字第0940073856號、94年6月9日刑鑑字第0940068300號槍彈
    鑑定書、94年9月27日刑鑑字第09401429 40函文各一份在卷
    可稽（同上偵查卷第71至83頁）。且附表編號1 所示之制式
    槍枝，經試射彈殼比對結果，與附表編號4 所示，在BOSS卡
    拉OK店擊發後所餘之彈殼2 顆彈底特徵紋痕吻合，認係由附
    表編號1之槍枝所擊發，復有台北市政府警察局94年7月13日
    北市警刑一字第094 37012800號函一紙在卷可參（原審卷一
    第36頁）。綜上所述，上訴人即被告非法寄藏上開槍、彈事
    實，堪以認定。
二、持有武士刀及恐嚇危害安全有罪部分：
 (1).上訴人即被告甲○○對於上開持有武士刀坦然承認，亦不諱
    言上開與其他人一同前往丙○○住處、乙○○公司索債、恐
    嚇以及與其他人一同前去「BOSS」卡拉OK店恫嚇等事實，且
    是認蔡昇夆從上訴人即被告住處攜取制式槍、彈在上開卡拉
    OK店朝天花板開槍，「小T」從上訴人即被告住處攜取武士
    刀前去上開卡拉OK店等事實。雖否認與其他人有犯意聯絡或
    行為分擔，辯稱，其至丙○○住處時，僅在巷口等候，至乙
    ○○公司時，則在車上等候，在「BOSS」卡拉OK店時，反而
    制止蔡昇夆再開槍，不知其他人有意恐嚇或索債云云。
 (2).惟查：. 關於恐嚇危害丙○○安全部分，業據上訴人即被
    告於本院準備程序及審理時供承在卷（原審卷2第107至108
    、178、202頁），核與證人即被害人丙○○於檢察官偵訊及
    原審本案及另案（94年度訴字第798號）審理時證述屬實（
    原審卷2第60、61、67頁，同上偵查卷第315頁），又核與共
    犯程洸揚、王坤彬與蔡昇夆於原審94年度訴字第798號案件
    審理中所述相符，有筆錄在卷可稽（原審卷2第48、56頁）
    。而丙○○住處、汽車遭潑灑油漆以及汽車車窗遭破壞之情
    形，有現場照片共14張可資佐證（同上偵查卷第292至299
    頁）。. 關於恐嚇危害乙○○安全部分之事實，業據上訴
    人即被告於原審審理時供承在卷（原審卷2第202頁），且經
    證人乙○○於原審94年度訴字第798號案審理時結證屬實（
    原審卷2第122至125頁），核與王坤彬、蔡昇夆、陳宏棋於
    原審94度訴字第798號案審理時供述之情節大致相符（本院
    卷2第48頁背面、第51頁背面）。按上訴人即被告一夥人先
    以加害財產之事恫嚇，而於離開之前以自備之照相機對準被
    害人乙○○拍攝照片，自然使人聯想仍有後續危害，衡情自
    足使乙○○心生畏懼。. 關於在「BOSS」卡拉OK店恐嚇危
    害「志剛」安全部分之事實，業據上訴人即被告於原審審理
    及偵查中供承在卷（原審卷2第54頁背面、55、114至116、
    118、179、2 02頁），核與王坤彬、蔡昇夆、蔡明志於原審
    94年度訴字第798號案審理時、原審審理及偵查中供述相符
   （偵查卷第240至241、249至250、254頁、原審卷2第48頁背
    面、第51頁、第129背面），並經證人即BOSS卡拉OK店職員
    馬淑琪、黃姿蓉於警詢、檢察官偵訊時證述無誤。. 按上
    開恐嚇危害安全之行為型態，均係集結多人，持其人多勢眾
    形成威嚇力，由其中數人實施強暴、脅迫行為，造成被害人
    心理畏懼後，即揚長而去。是故，不論集結行為或實施強暴
    、脅迫行為甚或撤離行為，實際上均應認係恐嚇危害安全犯
    罪構成要件行為之一部分。上訴人即被告所辯其僅在巷口等
    候或在車上等候而已，並無犯意聯絡與行為分擔云云，委不
    足採。又上訴人即被告既容許蔡昇夆從住處取走制式槍、彈
    ，容許「小T」從住處取走武士刀，爾後同至BOSS卡拉OK店
    ，恐嚇危害安全之犯意聯絡與行為分擔已昭然若揭，當場縱
    有制止開槍行為，亦不能反證其共同恐嚇危害安全之犯行。
    從而，上訴人即被告上開恐嚇危害安全之犯行，堪以認定。
 (3).核上訴人即被告受「小T」之託，另行起意持有武士刀1 把，
    復與「小T 」等三人以上，互有犯意聯絡、行為分擔，結夥
    於夜間攜往BOSS卡拉OK店之公眾得出入場所，應另行構成槍
    砲彈藥刀械管制條例第15條加重持有刀械罪。上訴人即被告
    恐嚇危害丙○○、乙○○、「志剛」安全之行為，均係犯刑
    法第305 條恐嚇危害安全罪，其與程洸揚、王坤彬、蔡昇夆
    、陳宏棋、「三哥」、蔡明志、「小T 」及其餘不詳姓名年
    籍成年男子間，就先後三次之恐嚇危害安全犯行，具有犯意
    聯絡及行為分擔存在，為共同正犯。上訴人即被告先後三次
    恐嚇危害安全行為，係在相近之時間內，以相似之手法，與
    相互重疊之共犯觸犯構成要件相同之罪名，固係基於概括犯
    意為之，屬連續犯，但在BOSS卡拉OK店恐嚇危害「志剛」安
    全行為持有武士刀，所犯加重持有刀械罪與恐嚇危害安全罪
    具有方法與結果關係，為牽連犯，應從一重以加重持有刀械
    罪處斷。
 (4).至於上訴人即被告因寄藏而持有槍、彈之初，查無犯特定之
    罪之意圖，而蔡昇夆因憤意難消，竟取出身上攜帶之前揭制
    式手槍（內裝子彈），朝該卡拉OK店之天花板開兩槍，致彈
    頭貫穿天花板（毀損部分未據告訴）之行為，事出突然，難
    認上訴人即被告與之有犯意聯絡；上訴人即被告若與蔡昇夆
    有擊發手槍意思聯絡，理當於蔡昇夆擊發後在店內隨即擊發
    ，豈有走出店外始擊發之理？故上訴人即被告所辯，其因制
    止蔡昇夆擊發而誤觸板機云云，非不可信。從而，上訴人即
    被告在卡拉OK店所分擔之持有槍、彈行為，乃原來因寄藏而
    持有行為之繼續，已吸收於原寄藏行為中，不容割裂。公訴
    意旨認為上訴人即被告所犯持有槍、彈與恐嚇危害安全兩罪
    ，具有方法目的之牽連關係，尚有誤會，併予說明。
三、被訴其他恐嚇取財及恐嚇危害安全部分：
 (1).公訴意旨另以：上訴人即被告於92年5月26 日下午，與程洸
    揚、王坤彬、蔡昇夆等朋友，至丙○○位於臺北市○○路○
    段七十六巷十六號四樓之住處，向丙○○嚇稱：「我現在在
    跑路，需要錢，如不還錢，我們就不離開」、「跟妳朋友講
    有人要殺妳，叫她趕快來救妳」等語，致丙○○心生畏懼而
    給付程洸揚等人新台幣（下同）5萬元，程洸揚等人方離去
    。復於同年6月1日再行至丙○○住處樓下，砸毀丙○○所有
    車牌號碼ＹＹ－0065號自小客車之車窗玻璃，砍毀該車輛之
    引擎蓋，使丙○○心生畏懼，而自92年6月至10月間陸續交
    付50萬元予程洸揚，於同年10月25日，在臺北市○○○路、
    伊通街口再行交付3萬元予程洸揚。又上訴人即被告於93年
    間與程洸揚、王坤彬、蔡昇夆、陳宏棋等人，為取得程洸揚
    在「如意城娃娃屋」合夥投資之分紅，竟至設於臺北市○○
    ○路○段107號之「如意城娃娃屋」，各持木棒及店內椅子，
    砸毀店內電子遊戲機機台及玻璃以威嚇之（毀損器物部分未
    據告訴）。因認上訴人即被告另涉有刑法第346條第1項之恐
    嚇取財、恐嚇危害安全罪嫌。
 (2).公訴人認為上訴人即被告涉有上開罪名，係以被害人丙○○
    與丁○○之證述為其主要論據。惟按犯罪事實應依證據認定
    之，無證據不得認定犯罪事實；又不能證明被告犯罪者，應
    諭知無罪之判決，刑事訴訟法第154條第2項、第301條第1項
    分別定有明文。又按，刑法第346條第1項之恐嚇取財罪，係
    以意圖為自己或第三人不法所有為構成要件之一，若僅以恐
    嚇方法使人交付財物，而無不法所有意圖，縱令其行為或可
    觸犯他項罪名，要無成立本條之恐嚇取財罪。次按，刑法第
    305 條之恐嚇罪，所稱以加害生命、身體、自由、名譽、財
    產之事，恐嚇他人者，係指以使人生畏怖心為目的，而通知
    將加惡害之旨於被害人而言。而所謂致生危害於安全，係指
    受惡害之通知者，因其恐嚇，生安全上之危險與實害而言（
    最高法院26 年度渝非字第15號、52年度臺上字第751號判例
    意旨參照）。
 (3).經查：. 丙○○部分：丙○○確有積欠程洸揚之母王小梅
    債務，丙○○並因此簽發本票與借據乙節，已據丙○○證述
    如前，至丙○○認定之債務金額，雖與程洸揚之認知尚有差
    距，然程洸洋既持有丙○○所簽發之本票、借據，則程洸揚
    委託王坤彬前往催討時，王坤彬主觀上當會相信丙○○確有
    積欠程洸揚債務，而上訴人即被告係受王坤彬之召喚一同前
    往，則其主觀上當與王坤彬為相同認定，而無為自己或第三
    人不法所有之意圖。況且，上訴人即被告參與之部分，僅係
    潑灑油漆至丙○○住處大門、汽車及毀損汽車之車窗，而丙
    ○○亦未因此給付財物給程洸揚或其他共同被告。故卷內實
    無相關證據足以證明上訴人即被告犯有恐嚇取財既遂之犯行
    。. 「如意城娃娃屋」部分：上訴人即被告固承認有至如
    意城娃娃屋砸毀屋內物品之事實，惟該娃娃屋內物品遭毀損
    之經過，業據證人即實際經營人丁○○於本院另案審理時（
    原審法院94年度訴字第798號）到庭證稱：伊與程洸揚認識
    10多年了，在93年底與案外人梁大駿合開娃娃城，程洸揚是
    掛在梁大駿的股份‧‧‧‧94年2月23日伊與梁大駿在店內
    喝酒，因為店沒有賺錢，經營不善，當時喝酒喝多了，所以
    起爭執，所以梁大駿打電話找人來店裡，把娃娃機砸壞，店
    裡有20幾台娃娃機，只砸毀5台，而玻璃只砸毀1塊，不算砸
    店，且機台梁大駿都已經出錢修復，毀損部分伊本來就不提
    告訴，現在店還是繼續經營‧‧‧‧砸娃娃機時，因為認識
    很久了，且梁大駿本來就是股東，所以不會害怕等語綦詳，
    有審理筆錄一份在卷可查（原審卷2第70至72頁）。是丁○
    ○與梁大駿及程洸揚間，均為多年舊識，且就該娃娃屋之經
    營，並有股東投資關係，是丁○○與梁大駿雖就經營問題，
    酒後發生口角，梁大駿並因而夥同被告及王坤彬等人前去毀
    損器物，然丁○○業已證述其並未心生畏懼，則上訴人即被
    告就「如意城娃娃屋」之部分，亦無成立刑法第305條恐嚇
    危害安全罪之餘地。. 綜上所述，上訴人即被告就索討丙
    ○○債務部分，並無不法所有之意圖，亦無取得財物之既遂
    行為；就毀損「如意城娃娃屋」內物品之部分，並未使丁○
    ○心生畏懼。此外，復查無其他積極事證足以認定上訴人即
    被告有公訴人所指之恐嚇取財既遂及恐嚇危害安全犯行，並
    使本院達到確信，本應為上訴人即被告無罪之諭知，但公訴
    人既認上訴人即被告此部分之行為如果成立犯罪，與前述業
    經論罪科刑部分，分別具有牽連犯及連續犯之裁判上一罪關
    係，爰不另為無罪之諭知。
四、維持及撤銷改判之理由：
 (1).關於寄藏槍、彈部分：
    上訴人即被告上訴意旨略以，.上開查扣之3支手槍係以性
    能檢驗法鑑定，僅形式上檢測該手槍之機械性能而已，並未
    實際以實射擊發，且該鑑定書鑑驗結果所謂「可擊發適用之
    子彈」，究竟可擊發何種子彈？射擊適用子彈所產生之彈頭
    動能係每平方公尺多少焦耳？射擊適用子彈所產生之彈頭動
    能是否已達可穿透人體皮肉層而具殺傷力之程度？均未加鑑
    定，故應重新以試射鑑定之。. 刑事訴訟法上之鑑定，依
    法應由法院或檢察官所指定之鑑定人為之，本案之上開改造
    槍枝、子彈之鑑定係由司法警察機關指定之鑑定人所為，於
    法不合；且該項鑑定之鑑定人並未踐行具結以保證鑑定之真
    實性，故鑑定報告不具證據能力。. 原審判決認定為9 顆
   （應係指制式子彈），但原審偵查卷清單上所載子彈僅有6顆
    ，顯然與事實不符云云。惟查：. 以「實彈試射」乃鑑定
    槍枝有無殺傷力之方法之一，並非唯一方法，換言之，鑑定
    槍枝有無殺傷力並非必經試射程序。本案槍枝之殺傷力有無
    ，既經「機械性能之鑑定方法」鑑定，其鑑定結果已足採信
    ，上訴人即被告對其憑信性尚無具體質疑，自無再度以試射
    方法鑑定之必要。. 刑事訴訟法第202條、第158-3條固規
    定鑑定人應於鑑定前具結；鑑定人依法應具結而未具結者，
    其鑑定意見，不得作為證據。但查此等具結或未具結者欠缺
    證據能力之規定，係指鑑定人為自然人而言，對於非自然人
    為鑑定人者，則無適用餘地。又同法第198條關於鑑定人規
    定，就鑑定事項有特別知識經驗之人以及經政府機關委任有
    鑑定職務之人，固為適格之鑑定人，但第208條所規定之醫
    院、學校或其他相當之機關亦得受囑託而充任鑑定人。是以
    ，適格之鑑定人並不以自然人為限，醫院、學校或其他相當
    機關之非自然人亦得為適格鑑定人；而在此種以非自然人充
    任鑑定人之情形下，實際上無從適用自然人為鑑定人之具結
    規定，當然亦不適用未具結即欠缺證據能力之規定。抑有進
    者，不論自然人或非自然人，其是否適格充任鑑定人，應端
    視鑑定人實質上就鑑定事項之專業領域是否具備特別知識、
    經驗而定，至於形式上由審判長、受命法官或檢察官指定，
    在證據法原理上，應非確保鑑定意見可信賴性之保證，故同
    法第198條及第208條所謂「由審判長、受命法官或檢察官指
    定」與「法院或檢察官」之規定，應解釋為調查證據方法之
    訓示性規定，不應僅以司法警察機關送請鑑定者為由，即遽
    認鑑定與第198條及第208條規定之要件不合而欠缺證據能力
    。況台灣高等法院檢察署為因應實務之現實需求，早於92年
    9月9日已以檢文允字第0921001203號函，就司法警察機關調
    查中案件之鑑定事項，列冊概括囑託特定之鑑定機關或法人
    為鑑定人（詳如附件所示）為鑑定，本案內政部警政署刑事
    警察局亦在概括囑託槍、彈鑑定機關鑑定機關之列。基於檢
    察一體原則，台灣高等法院檢察署此項概括囑託業已預先踐
    行刑事訴訟法第208條所規定檢察官囑託鑑定機關程序，尤
    不得以本件改造槍枝、子彈係由司法警察機關送請鑑定者，
    即認鑑定結果欠缺證據能力。. 上訴人即被告關於子彈數
    目之疑義，應係指扣案之制式子彈而言。查原審附表編號2
    、3、4所載子彈數目固共為9顆，但編號4備註欄已註明「口
    徑9釐米之制式子彈，已於94年4月4日在BOSS卡拉店擊發」
    ，故實際扣案之制式子彈為6顆無誤，上訴人即被告應係漏
    未參照備註欄之註述以致產生誤會，並此敘明。從而，上訴
    人即被告之上訴，為無理由。
    原審認定上訴人即被告此部分犯罪，適用槍砲彈藥刀械管制
    條例第7條第4項之未經許可寄藏手槍罪（附表編號1）、同
    條例第8條第4項之未經許可寄藏其他可發射子彈具有殺傷力
    之改造手槍罪（4附表編號5）及同條例第12條第4項之未經
    許可寄藏子彈罪（附表編號2至4、6），而一行為觸犯數罪
    名，為想像競合犯，依刑法第55條前段之規定，就其所犯之
    寄藏手槍、改造手槍及子彈3罪，從一重以槍砲彈藥刀械管
    制條例第7條第4項「未經許可寄藏手槍罪」處斷；次審酌上
    訴人即被告一切犯罪情狀，處有期徒刑8年6月，併科罰金新
    臺幣陸拾萬元，罰金如易服勞役，以罰金總額與6個月之日
    數比例折算；而扣案如附表編號1、2、5所示之槍、彈，屬
    違禁物，原審依刑法第38條第1項第1款規定予以沒收；至於
    已擊發而不再具有殺傷力之子彈以及經鑑驗結果均無殺傷力
    之土造子彈、玩具槍金屬彈匣，則說明不予沒收之理由。核
    其認事用法，均無違誤。
    公訴人之上訴意旨略以，沒收為主刑之一種，應附隨於主刑
    之後宣告，數罪併罰時亦然。本件武士刀係上訴人即被告牽
    連犯槍砲彈藥刀械管制條例與刑法恐嚇危害安全罪所用之物
    ，允宜在恐嚇危害安全罪下沒收，原審判決竟與上訴人即被
    告所犯寄藏槍、彈一併沒收，自有未當云云。惟按刑事訴訟
    法關於有罪判決主刑與從刑之記載，僅於第309 條強制規定
    應於主文諭知主刑、從刑或刑之免除，並未規定應如何記載
    始告合法。是故，從刑宣告之記載，祇要與認定事實或法律
    適用不生矛盾，即難認原判決有撤銷之理由。查本件扣案之
    武士刀，原判決理由之敘述，已足以認係上訴人即被告牽連
    犯槍砲彈藥刀械管制條例與刑法恐嚇危害安全罪所用之物，
    不致與本案其他判罪部分發生混淆，核無撤銷之理由。至於
    一般慣用之判決格式，乃為製作判決之方便而設計，不能以
    未依照一般慣用行事即認判決有違誤。故公訴人之上訴，亦
    無理由。
 (2).關於恐嚇危害安全（包括攜帶武士刀）部分：
    關於恐嚇危害安全部分，本院予以論科，固非無見。惟查上
    訴人即被告未經許可，持有本件武士刀，並進而結夥、於夜
    間攜帶至公眾得出入之場所（BOSS卡拉OK店），係構成槍砲
    彈藥刀械管制條例第15條加重攜帶刀械罪。原判決僅論以同
    條例第14條持有刀械罪，有所違誤。且上訴人即被告所犯刑
    法第305條恐嚇危害安全罪，法定刑為2年以下有期徒刑、拘
    役、300 元以下罰金，但槍砲彈藥刀械管制條例第15條加重
    攜帶刀械罪，法定刑則為2 年以下有期徒刑；比較結果，以
    加重攜帶刀械罪為重，牽連犯從一重處斷結果，自應以加重
    攜帶刀械罪處斷，起訴法條應以變更。原判決以恐嚇危害安
    全罪處斷，亦有違誤。以上違誤，上訴人即被告以及公訴人
    上訴意旨雖未指摘及之，然原判決此部分既有可議，自屬不
    可維持，本院即應將原審關於此部分之判決撤銷改判。至於
    原判決所定應執行之刑，已失所附麗，爰一併撤銷改判。茲
    審酌上訴人即被告目無法紀，既已受託寄藏制式槍、彈在先
    ，又受人之託而持有本件武士刀，復結夥多人攜至公眾得出
    入之場所，肆無忌憚以恫嚇他人，情節非輕，及其他一切犯
    罪情狀，處以主文所示之刑，而扣按如附表編號8所示之武
    士刀1把，屬違禁物，併於沒收之。
 (3).原判決既已撤銷改判，所定應執行之刑亦失所附麗，自應併
    予撤銷，並依法就撤銷改判部分與上訴駁回部分所處之有期
    徒刑，定其應執行之刑如主文所示。
據上論斷，應依刑事訴訟法第368條、第369條第1項前段、第364
條、第299條第1 項前段、第300條，槍砲彈藥刀械管制條例第15
條，刑法第11 條前段、第28條、第55條、第56條、第305條、第
51條第5款、第38條第1項第1款，罰金罰鍰提高標準條例第1條前
段，判決如主文。
本案經檢察官鄭富銘到庭執行職務。
中    華    民    國    95    年    6    月    15    日
                  刑事第一庭    審判長法  官  蔡長溪
                                      法  官  陳春秋
                                      法  官  陳祐治
以上正本證明與原本無異。
槍砲彈藥刀械管制條例如不服本判決應於收受送達後十日內向本
院提出上訴書狀，其未敘述上訴之理由者並得於提起上訴後十日
內向本院補提理由書（均須按他造當事人之人數附繕本）。
恐嚇危害安全，不得上訴。
                                      書記官  蔡慧娟
中    華    民    國    95    年    6     月    15    日
附表：
┌──┬──────────┬───┬────────┐
│編號│ 物品名稱           │數量  │備註            │
├──┼──────────┼───┼────────┤
│ 1  │ 捷克ＣＺ廠制式半自 │1支   │係捷克CZ廠75型  │
│    │ 動手槍（含彈匣1個  │      │口徑9釐米制式半 │
│    │ ）                 │      │自動手槍，機械性│
│    │                    │      │能良好，可擊發同│
│    │                    │      │口徑制式子彈，認│
│    │                    │      │具殺傷力，槍枝管│
│    │                    │      │制編號0000000000│
│    │                    │      │號              │
│    │                    │      │                │
├──┼──────────┼───┼────────┤
│ 2  │ 制式子彈           │3顆   │口徑9釐米之制式 │
│    │                    │      │子彈，認具殺傷力│
├──┼──────────┼───┼────────┤
│ 3  │ 制式子彈           │3顆   │口徑9釐米之制式 │
│    │                    │      │子彈，認具殺傷力│
│    │                    │      │，惟已鑑驗試射擊│
│    │                    │      │發。            │
├──┼──────────┼───┼────────┤
│ 4  │ 制式子彈           │3顆   │口徑9釐米之制式 │
│    │                    │      │子彈，已於94年4 │
│    │                    │      │月4日在BOSS 卡拉│
│    │                    │      │OK店擊發，剩餘之│
│    │                    │      │彈頭1顆，已嚴重 │
│    │                    │      │變形，另彈殼2顆 │
│    │                    │      │，亦不具殺傷力  │
│    │                    │      │                │
├──┼──────────┼───┼────────┤
│ 5  │仿FN廠1910型半自動手│3支   │仿FN廠1910型半自│
│    │槍製造之改造手槍    │      │動手槍製造之金屬│
│    │                    │      │玩具手槍，換裝土│
│    │                    │      │造金屬槍管改造而│
│    │                    │      │成，機械性能良好│
│    │                    │      │，可擊發適用之子│
│    │                    │      │彈，認具殺傷力。│
│    │                    │      │槍枝管制編號分別│
│    │                    │      │為0000000000、11│
│    │                    │      │00000000、110204│
│    │                    │      │9204號          │
│    │                    │      │                │
│    │                    │      │                │
│    │                    │      │                │
├──┼──────────┼───┼────────┤
│6   │土造子彈            │10顆  │直徑8釐米之金屬 │
│    │                    │      │彈頭，均係土造子│
│    │                    │      │彈，均具有殺傷力│
│    │                    │      │，惟於鑑驗時已試│
│    │                    │      │射擊發          │
├──┼──────────┼───┼────────┤
│7   │土造子彈            │2顆   │直徑8釐米之金屬 │
│    │                    │      │彈頭，均係土造子│
│    │                    │      │彈，無法擊發，認│
│    │                    │      │不具殺傷力      │
├──┼──────────┼───┼────────┤
│8   │武士刀              │1把   │刀刃長45.8公分，│
│    │                    │      │刀柄長20.5      │
│    │                    │      │公分，單面開鋒  │
├──┼──────────┼───┼────────┤
│9   │土造金屬槍管半成品  │1支   │不具殺傷力      │
├──┼──────────┼───┼────────┤
│10  │玩具槍金屬彈匣      │1個   │不具殺傷力      │
└──┴──────────┴───┴────────┘
附錄：本案論罪利刑法條全文
槍砲彈藥刀械管制條例第七條第四項：
未經許可，持有、寄藏或意圖販賣而陳列第一項所列槍砲、彈藥
者，處五年以上有期徒刑，併科新台幣一千萬元以下罰金。
槍砲彈藥刀械管制條例第八條第四項
未經許可，持有、寄藏或意圖販賣而陳列第1項所列槍枝者，處
3年以上10年以下有期徒刑，併科新臺幣700萬元以下罰金。
槍砲彈藥刀械管制條例第十二條第四項
未經許可，持有、寄藏或意圖販賣而陳列子彈者，處五年以下有
期徒刑，併科新台幣三百萬元以下罰金。
槍砲彈藥刀械管制條例第十五條
未經許可攜帶刀械而有下列情形之一者，處二年以下有期徒刑。
一、於夜間犯之者。
二、於車站、埠頭、航空站、公共場所或眾得出入之場所犯之者
    。
三、結夥犯之者。
刑法第三百零五條以加害生命、身體、自由、名譽、
財產之事，恐嚇他人致生危害於安全者，處2年以下有期徒刑、
拘役或300元以下罰金。
附件：
台灣高等法院檢察署函
機關地址：台北市○○○路○段124號
傳真：(00)00000000
受文者：
速別：特急件
密等及解密條件：
發文日期：中華民國玖貳年玖月玖日
發文字號：檢文允字第O九二一OO一二O三
附    件：如主旨（正、副本單位均含附件）
主旨：玆選任  貴機關為本屬轄區內司法警察機關調查中案件有
      關鑑定事項（十七項，詳附件一）之鑑定機關，檢送本署
      檢察長概括選任鑑定機關表列一件（附件一），請查照。
說明：
一、依  法務部九十二年九月一日法檢字第O九二OO三五O八三號
    函辦理。
二、依刑事訴訟法第一百九十八條及第二百零八條之規定，偵查
    中有關鑑定人之選任及鑑定機關之囑託，應由檢察官為之。
    但為因應實務之現實需求，對於司法警察機關調查中之案件
    ，或有量大或急迫之情形，如檢察官針對該類案件之性質認
    為當然有鑑定之必要者，基於檢察一體原則，有概括選任鑑
    定機關之必要。
三、貴機關就具體個案實施鑑定時，如認有「檢查身體、解剖屍
    體、毀壞物體或進入有人住居或看守之住宅或其他處所（刑
    事訴訟法第二百零四條第一項）; 或採取分泌物、排泄物、
    血液、毛髮或其他出自或附著身體之物、指紋、腳印、聲調
    、筆跡、照相或其他相類之行為（同法第二百零五條之一第
    一項）」之需要者，應另行向該管檢察署檢察官聲請核發鑑
    定許可書。（如附件二）
四、附件一所列以外之項目，有量大或急迫之情形，且依案件性
    質可事先認為當然有鑑定之必要者，得由各地方法院檢察署
    檢察長選任鑑定人或囑託鑑定機關（團體）：如不符合上述
    條件者，仍應由檢察官於個案偵查時，依具體情形，斟酌選
    任鑑定人或囑託鑑定機關（團體）。
五、檢附臺灣高等法院檢察署檢察長概括選任鑑定機關表列、地
    方法院檢察署鑑定許可書格式各一件。
六、本件承辦人：書記官兼股長徐靜遠，電話：（O二）二三一四
    八O八七，傳真：（O二）00000000。
正本：行政院農業委員會、中央銀行、法務部調查局、內政部警
政署刑事警察局、國防部憲兵司令部、行政院衛生署管制藥品管
理局、交通部電信總局、財政部關稅總局、財政部關稅總局基隆
關稅局、財政部關稅總局台北關稅局、財政部關稅總局台中關稅
局、財政部關稅總局高雄關稅局、中國石油公司（以上各機關請
轉行所屬各單位）
副本：行政院海岸巡防署、內政部警政署、國防部軍法司（以上
各機關請轉行所屬各單位）法務部檢察司、本署所屬各級法院檢
察署、福建高等法院金門分院檢察署、福建金門地方法院檢察署
、本署檢察長室、各主任檢察官室、各檢察官辦公室、查緝黑金
行動中心、金融犯罪查緝督導小組、紀錄科、執行科
檢察長   吳國愛
臺灣高等法院檢察署檢察長概括選任鑑定人或囑託鑑定機關（團
體）名冊
編號    鑑定項目        鑑定機關（人）  地址    聯絡電話
備考
一      毒品種類、成份之鑑定    法務部調查局內政部警政署
刑事警察局國防部憲兵司令部情報處刑事鑑識中心行政院衛生署
管制藥品管理局  台北縣新店市○○路七十四號台北市○○○路
○段五五三巷五號台北市○○○路十七號台北市○○○路六號
00-0000000000-0000000000-0000000000-00000000
二      野生動物保育法之物種鑑定        行政院農業委員會
台北市○○路三十七號    00-00000000
0      槍彈有無殺傷力之鑑定    法務部調查局內政部警政署
刑事警察局      台北縣新店市○○路七十四號台北市○○○路
○段五五三巷五號        00-0000000000-00000000
四      爆裂物之鑑定    內政部警政署刑事警察局國防部憲兵
司令部情報處刑事鑑識中心        台北市○○○路○段五五三
巷五號台北市○○○路十七號      00-0000000000-00000000
五      槍彈比對之鑑定（不含殺傷力）    法務部調查局內政
部警政署刑事警察局國防部憲兵司令部情報處刑事鑑識中心
台北縣新店市○○路七十四號台北市○○○路○段五五三巷五號
台北市○○○路十七號    00-0000000000-0000000000-
00000000
0      DNA之鑑定       法務部調查局內政部警政署刑事警察
局法務部法醫研究所      台北縣新店市○○路七十四號台北市
○○○路四段五五三巷五號台北市○○街一O三巷四十之十一號
00-0000000000-0000000000-00000000
0      新台幣偽鈔之鑑定        中央銀行        台北市○
○○路○段二號  00-00000000
0      偽藥、禁藥及藥品成份之鑑定      行政院衛生署藥物
食品檢驗局      台北市○○區○○街一六一之二號  00-
00000000
0      完稅價格之估算  財政部關稅總局驗估處財政部關稅總
局基隆關稅局財政部關稅總局台北關稅局財政部關稅總局台中關
稅局財政部關稅總局高雄關稅局    台北市○○街十三號基隆市
仁愛區港西銜六號桃園縣大園鄉○○○路二十一號台中縣梧棲鎮
○○路○段二號高雄市○○○街三號        00-0000000000-
0000000000-000000000-000000000-0000000
十      違反電信法案件有關電信器材之鑑定        交通部電
信總局廣電技術處        台北市○○○路一四二號八樓
00-00000000
十一    石油類檢測之鑑定        中國石油公司    台北市○
○路三號        00-00000000
十二    指紋之鑑定      法務部調查局內政部警政署刑事警察
局國防部憲兵司令部情報處刑事鑑識中心    台北縣新店市○○
路七十四號台北市○○○路○段五五三巷五號台北市○○○路十
七號    00-0000000000-0000000000-00000000
十三    測謊    法務部調查局內政部警政署刑事警察局國防部
憲兵司令部情報處刑事鑑識中心    台北縣新店市○○路七十四
號台北市○○○路○段五五三巷五號台北市○○○路十七號
00-0000000000-0000000000-00000000
十四    筆跡之鑑定      法務部調查局內政部警政署刑事警察
局國防部憲兵司令部情報處刑事鑑識中心    台北縣新店市○○
路七十四號台北市○○○路○段五五三巷五號台北市○○○路十
七號    00-0000000000-0000000000-00000000
十五    印文之鑑定      法務部調查局內政部警政署刑事警察
局國防部憲兵司令部情報處刑事鑑識中心    台北縣新店市○○
路七十四號台北市○○○路○段五五三巷五號台北市○○○路十
七號    00-0000000000-0000000000-00000000
十六    聲紋之鑑定      法務部調查局內政部警政署刑事警察
局      台北縣新店市○○路七十四號台北市○○○路○段五五
三巷五號        00-0000000000-00000000
十七    影像之鑑定      法務部調查局內政部警政署刑事警察
局      台北縣新店市○○路七十四號台北市○○○路○段五五
三巷五號        00-0000000000-00000000
十八    本國郵票之真偽  中華郵政股份有限公司    台北市○
○○路○段五五號        00-0000000000-00000000轉2473
十九    農、林、漁、牧、畜產品之產地    行政院農業委員會
台北市○○路三十七號    00-00000000
0十    化學鑑識（油漆、纖維、泥土、玻璃、縱火物及其他化
學證物之鑑驗）、痕跡鑑識（鞋類、輪胎、工具及其他痕跡證物
之鑑驗）        內政部警政署刑事警察局  台北市○○○路○
段五五三巷五號  00-00000000
00    國產香菸之真偽  台灣菸酒股份有限公司    台北市○
○路○段四號    00-00000000轉260
二二    七星牌、峰牌系列香菸（含YSL、PEACE及SALEM等）之真
偽      傑太日菸國際股份有限公司        台北市○○區○○
路一段三三三號十八樓一八一0室   00-0000000轉305
二三    大衛杜夫牌系列香菸（含BOSS及WEST、MAGNUN等）之真
偽      商真股份有限公司        台北市○○○路○段一四五
號十一樓        00-00000000轉2300
二四    環保署許可之空氣、飲用水、廢棄物、土壤、毒性化學
物質、地下水及水質水量檢測類別項目      財團法人工業技術
研究院環境與安全衛生技術發展中心環境科技研究組環境分析技
術研究室        新竹市○○路○段三二一號        00-
0000000（陸瑩） 95/12/28
二五    環保署許可之飲用水、廢棄物、土壤、地下水及水質水
量檢則類別項目  財團法人中興工程顧問社環境檢驗室
台北市○○區○○路248號2樓      00-00000000（張祉詳）
97/28/23
二六    環保署許可之空氣、飲用水、噪音、地下水及水質水量
檢測類別項目    財團法人中華顧問工程司材料試驗部高雄環工
試驗室  向雄市○鎮區○○路288之8號IF    00-0000000轉302（
楊清偉）        96/01/21
二七    壞保署許可之飲用水、廢棄物、地下水及水質水量檢測
類別項目        財團法人元智大學環科中心檢測實驗室
桃園縣申壢市○○路135號 00-0000000（沈惠珠）    96/06/06
二八    環保署許可之空氣、飲用水、地下水及水質水量檢測類
別項目  財團法人正修科技大學超微量研究科技中心  高雄縣烏
松鄉○○村○○路840號   00-0000000x393（張簡國平）
96/12/26


司法院資訊處製作；財團法人民間司法改革基金會備份。
